【裁判字號】    97,交抗,298
【裁判日期】    970331
【裁判案由】    聲明異議
【裁判全文】
臺灣高等法院臺中分院交通事件裁定     97年度交抗字第298號
抗  告  人  交通部公路總局臺中區監理所彰化監理站
法定代理人  甲○○
受 處分 人  乙○○
上列抗告人因受處分人違反道路交通管理處罰條例之聲明異議案
件，不服臺灣彰化地方法院，中華民國97年2月26日所為裁定（
原審案號：97年度交聲字第318號），提起抗告，本院裁定如下
：
    主  文
抗告駁回。
    理  由
一、抗告意旨略以：
  (一)緣受處分人乙○○在駕駛SX-1800號自小客車於民國97年l月
    21日23時20分許，在彰化縣社頭鄉○○路○段，經警掣單舉
    發其「酒精濃度過量，經酒測器測定值為0.31MG/L」違規。
    受處分人不服交通部公路總局臺中區監理所彰化監理站97年
    1月22日所為彰監四字第裁64-I00000000號裁決提出聲明異
    議經臺灣彰化地方法院裁定：原處分關於吊扣駕駛執照12個
    月部分撤銷。乙○○自用小客車駕駛人駕駛汽車，經測試檢
    定酒精濃度超過規定標準，吊扣小型車駕駛執照壹年，抗告
    人不服前項裁定，爰依法提起抗告。
  (二)按考領各類駕駛資格及駕照得適用駕駛之車種等規定，道路
    交通安全規則第60、61、62條分別定有明文，現行採機車駕
    照、汽車駕駛執照各一照管理原則，不僅不會造成民眾之不
    便，歷年來無阻礙，車主及駕駛人之權利亦相對受保障，酒
    駕違規行為吊扣駕照（汽、機車各採一照管理制度）之目的
    並非僅為處罰違反道路交通管理事件之行為人而已，尚有以
    暫時禁止行為人於道路上駕駛，以免其短期內再犯之用意，
    實不得因違規駕駛領有最高級（汽車）駕駛資格即有多次駕
    駛汽車之機會。
  (三)吊扣汽車駕駛執照之裁處，係以違規時駕駛資格之照類（憑
    證）作為處罰立基，且道路交通管理處罰條例第35條亦有規
    定吊扣其駕駛執照之裁處依據而非道路交通管理處罰條例第
    68條規定。另針對新修正道路交通管理處罰條例第68條（原
    條文：汽車駕駛人，因違反本條例及道路交通安全規則之規
    定，受吊扣或吊銷駕駛執照處分時，吊扣或吊銷其持有各級
    車類之駕駛執照）條文刪除吊扣部分，因僅係為符合汽、機
    車各採一照管理制度，避免造成處罰機關執行實務上窒礙難
    行（如：駕照人領有汽、機車駕駛執照，若駕駛人照使機車
    酒駕，依修正前條文，應將駕駛人領有汽、機車駕駛執照一
    併吊扣）
  (四)綜合上述，本件異議人違規時所駕駛自用小客車之資格憑證
    ，係基於其所持之職業大貨車駕駛執照，並非無照駕駛，嗣
    抗告人依據道路交通管理處罰條例第35條第1項規定裁處罰
    鍰新台幣（下同）1萬9500元、吊扣職業大貨車駕駛執照12
    個月及施以道安講習，僅依汽、機車駕駛執照分別管理原則
    作為裁處，應無不當。
二、原審裁定意旨則係以：
  (一)原處分意旨略以：異議人乙○○於97年1月21日晚上11時20
    分許，駕駛車牌號碼SX-1800號自用小客車，在彰化縣社頭
    鄉○○路○段處，因汽車駕駛人酒精濃度超過規定標準之違
    規行為，爰依道路交通管理處罰條例第35條第1第1款規定，
    裁處罰鍰1萬9500元，並吊扣駕駛執照12個月。
  (二)受處分人聲明異議意旨略以：異議人係職業大貨車司機，於
    97 年1月21日晚上11時20分許，在彰化縣社頭鄉○○路○段
    處，係因酒後駕駛自用小客車而違規，竟遭吊扣大貨車駕駛
    執照，使異議人無法工作，致生活陷入困境，為此聲明異議
    ，發還異議人大貨車駕駛執照等語。
  (三)經查：
    1.異議人現持有職業大貨車之駕駛執照，此有證號查詢汽車
      駕駛人資料一紙在卷可佐。又異議人於97年1月21日晚上
      11時20分許，駕駛車牌號碼SX-1800號自用小客車，在彰
      化縣社頭鄉○○路○段處，因汽車駕駛人酒精濃度超過規
      定標準之違規行為，為彰化縣警察局田中分局警員當場舉
      發，並移送原處分機關裁決之事實，此有彰化縣警察局舉
      發違反道路交通管理事件通知單、原處分機關違反道路交
      通管理事件裁決書各一紙在卷可稽，且為異議人所不爭執
      ，是異議人於上開時、地，確有酒後駕駛自用小客車之違
      規行為，亦堪認定。
    2.然異議人前開違規行為，係發生於97年1月21日，自應依
      修正後道路交通管理處罰條例第68條規定裁處，且修正後
      道路交通管理處罰條例第68條規定，既將「吊扣」等字刪
      除，是依前開說明，駕駛人受吊扣駕駛執照處分時，不再
      吊扣其持有各級車類之駕駛執照，故原處分機關於作成吊
      扣駕駛執照處分時，應就行為人所應吊扣之駕駛執照種類
      予以限定，始符合依法行政原則。異議人為本件違規行為
      時，既係駕駛自用小客車，按諸前揭說明，其依法所受之
      處分，應僅限制其駕駛自用小客車之權利，亦即，僅得吊
      扣其小型車駕駛執照，而不得吊扣其持有其他車類之駕駛
      執照，原處分機關未審酌及此，逕為吊扣駕駛執照12個月
      之裁罰，即難認為允當。
    3.從而，本件異議人之聲明異議，即有理由，爰撤銷原處分
      關於「吊扣駕駛執照12個月」部分，並就撤銷部分改諭知
      如原審裁定主文第二項所示之處罰。
三、按汽車駕駛人飲用酒類或其他類似物後其吐氣所含酒精濃度
    超過每公升0.25毫克或血液中酒精濃度超過百分之0.05以上
    者，不得駕駛；又汽車駕駛人，駕駛汽車經測試檢定，酒精
    濃度超過規定標準者，處新臺幣1萬500元以上6萬元以下罰
    鍰，並當場移置保管該汽車及吊扣其駕駛執照1年；道路交
    通安全規則第114條第2款、道路交通管理處罰條例第35條第
    1項第1款固分別定有明文。惟按道路交通管理處罰條例第68
    條業於94年12月14日修正，並自95年3月1日施行，修正前之
    道路交通管理處罰條例第68條規定：「汽車駕駛人，因違反
    本條例及道路交通安全規則之規定，受【吊扣或】吊銷駕駛
    執照處分時，【吊扣或】吊銷其持有各級車類之駕駛執照。
    」而修正後之道路交通管理處罰條例第68條規定：「汽車駕
    駛人，因違反本條例及道路交通安全規則之規定，受吊銷駕
    駛執照處分時，吊銷其持有各級車類之駕駛執照。」查該條
    文修正前，其原提案修正條文為：「汽、機車駕駛人，因違
    反本條例及道路交通安全規則之規定，受【吊扣或吊銷】駕
    駛執照處分時，【吊扣或吊銷】其違法或違規當時所駕駛車
    輛之駕駛執照。」立法理由略以：「原條文將違法或違規駕
    駛人所持有各級車類之駕駛執照一併吊扣或吊銷，失之過酷
    ，影響人民工作及生活甚鉅，爰修正之」等語，是以其立法
    意旨在於違規行為對道路交通秩序之維持及道路交通安全已
    生較大之影響，故規定吊扣或吊銷其持有各級車類之駕駛執
    照，以限制其繼續駕車行駛道路之權利，其係屬駕駛行為之
    限制，並不因所持駕駛執照種類不同而有所差異。而最後通
    過之修正條文，係將道路交通管理處罰條例第68條原有條文
    中之【吊扣或】三字刪除等情，此有立法院交通委員會94年
    10月5日臺立交字第0942400153號函附道路交通管理處罰條
    例第68條審查報告可參（立法院公報第94卷第70期第135至
    138頁）。則參照上開立法理由及立法經過，依修正後之條
    文，按上開規定受【吊銷駕照】處分者，仍維持吊銷其持有
    各級車類之駕駛執照，至於，受【吊扣駕照】處分者，則僅
    【吊扣】其違法或違規當時所駕駛車輛之駕駛執照，不再吊
    扣其持有各級車類之駕駛執照，此觀之立法理由及立法經過
    至明。
四、本件受處分人違規行為係發生於97年1月21日，其應適用修
    正後之道路交通管理處罰條例第68條規定。又受處分人違規
    時，係駕駛自小客車，此有彰化縣警察局彰警交字第I00000
    000號舉發違反道路交通管理事件通知單附於原審卷可憑，
    依前揭規定，抗告人應僅限制受處分人駕駛自小客車之權利
    ，即吊扣其小型車駕駛執照，始符依法行政原則，原審已論
    述詳實。抗告人以道路交通安全規則第61條「汽車駕駛人取
    得高一級車類之駕駛資格者，應換發駕駛執照，並准其駕駛
    較低級車類之車輛」之相關規定，認駕駛人獲准駕車行駛道
    路之權利應為一致，而受處分人之駕駛執照既經吊扣，則各
    種等級之車類均不得再行駛云云，已不當擴張解釋限制人民
    權利之法律，與依法行政原則有違，是本件應僅吊扣小型車
    之駕駛執照，以避免過度影響人民之工作及生活，始符合修
    法本旨。原裁定並無違誤，抗告人之抗告並無理由，應予駁
    回。
五、爰依道路交通案件處理辦法第26條、刑事訴訟法第412條，
    裁定如主文。
中    華    民    國    97    年     3    月    31    日
            刑事第一庭  審判長法  官  陳  紀  綱
                              法  官  姚  勳  昌
                              法  官  張  智  雄
上列正本證明與原本無異。
不得再抗告。
                              書記官  謝  雅  惠
中    華    民    國     97   年     4    月   3      日


司法院資訊處製作；財團法人民間司法改革基金會備份。
